最高法院刑事判決　　　　　　九十四年度台上字第六八二五號
　　上　訴　人　台灣高等法院台南分院檢察署檢察官
　　　　　　　　甲○○
　　　　　　　　　　　　號
　　　　　　　　　　　　（另案在台灣嘉義監獄執行）
　　被　　　告　乙○○
　　　　　　　　　　　　之7號.
上列上訴人等因被告等違反毒品危害防制條例案件，不服台灣高
等法院台南分院中華民國九十四年九月二十二日第二審更審判決
（九十四年度重上更(三)字第二六三號，起訴案號：台灣嘉義地方
法院檢察署八十九年度偵字第五二○六號、第五二○七號、第五
二三二號「原判決誤載為五三三二號」、九十年度偵字第四○七
八號），提起上訴，本院判決如下：
    主  文
原判決撤銷，發回台灣高等法院台南分院。
    理  由
本件原判決認定上訴人甲○○有多次毒品前科（均未構成累犯）
。詎仍不知警惕，與不詳姓名成年女子，二人共同基於販賣第一
級毒品牟利之概括犯意，自民國八十九年六月中旬起，以行動電
話門號0000000000號對外連絡，連續於八十九年六月
中旬、七月中旬及七月二十日，在接獲陳憲森電話連繫後，均約
定於當日在嘉義市○○路橋下之加油站旁，由甲○○駕車搭載不
詳姓名成年女子至約定地點，再由該女子持第一級毒品海洛因交
付陳憲森，陳憲森則各交付新台幣（下同）三千元、二千元、三
千元予該女子；又甲○○一人復基於同一販賣之概括犯意，自八
十九年七月初起至同年七月二十七日止，先後以行動電話門號0
000000000號及0000000000號，接受蔡茂彰
連絡購買海洛因，再駕駛車號不詳之白色自用小客車，至雙方約
定之嘉義市○○路「合家歡ＫＴＶ」前交易，每次交易價格均為
二千元，共計十次。又意圖營利，基於同一販賣概括犯意，於八
十九年七月三十日下午三時四十分許，駕駛車牌號碼Ｓ五─０三
八七號自用小客車，至雲林縣台西鄉某處，向不詳姓名綽號「阿
忠」之男子，販入分裝為五十二包之海洛因（淨重三十六．一公
克、包裝重十一．二九公克）及分裝為四十二包之安非他命（淨
重六十三．０一公克、包裝重八．五公克）後，於駕車駛返嘉義
市途中，在同日下午四時三十分，路經嘉義縣民雄鄉福權村八鄰
九十號附近之產業道路時，為警當場查獲，扣得上揭毒品、供分
裝毒品用之分裝袋一百二十個及現金十一萬九千六百元、如原判
決附表所示之支票四紙及行動電話五具（其中一具門號為000
0000000號）等情，因將第一審諭知甲○○無罪之判決撤
銷，改判論處甲○○共同連續販賣第一級毒品罪刑（處無期徒刑
，褫奪公權終身；甲○○被訴販賣第二級毒品部分，經上訴審論
處有期徒刑八年，上訴經本院駁回確定）。另以公訴意旨略稱：
被告乙○○與甲○○為男女朋友關係，二人共同基於販賣第一級
毒品牟利之概括犯意聯絡，自八十九年六月中旬起，以行動電話
門號0000000000號對外連絡，連續於八十九年六月中
旬、七月中旬及七月二十日，在接獲陳憲森以電話連繫後，即約
定於當日在嘉義市○○路橋下之加油站旁，由甲○○駕車搭載被
告至約定地點，再由被告持交第一級毒品海洛因予陳憲森，陳憲
森則交付三千元、二千元及三千元予被告。因認被告涉犯毒品危
害防制條例第四條第一項之販賣第一級毒品海洛因罪嫌等語。而
經審理結果，認被告被訴之上開罪嫌，尚屬不能證明，因而維持
第一審諭知被告無罪之判決，就此部分駁回檢察官在第二審之上
訴。
惟查：（一）除刑事訴訟法有特別規定外，審判長、受命法官、
受託法官或檢察官指定期日行訴訟程序者，應傳喚或通知訴訟關
係人使其到場，為該法第六十三條第一項前段所明定。同法第一
百六十三條第二、三項復規定：「法院為發見真實，得依職權調
查證據。但於公平正義之維護或對被告之利益有重大關係事項，
法院應依職權調查之」、「法院為前項調查證據前，應予當事人
、代理人、辯護人或輔佐人陳述意見之機會」，而法院傳喚證人
或鑑定人到庭後，九十二年二月六日修正前刑事訴訟法第一百六
十六條第一、二項又規定：「證人、鑑定人由審判長訊問後，當
事人及辯護人得直接或聲請審判長詰問之」、「證人、鑑定人如
係當事人聲請傳喚者，先由該當事人或辯護人詰問，次由他造之
當事人或辯護人詰問，再次由聲請傳喚之當事人或辯護人覆問。
但覆問以關於他造詰問所發見之事項為限」。是法院依職權調查
證據之前，應予當事人、代理人或輔佐人陳述意見之機會，定調
查期日踐行證據調查程序時，亦應傳喚被告及通知其辯護人到場
，俾便渠等行使詰問權。依原判決理由說明，係依憑證人陳憲森
於第一審九十一年四月二十四日調查期日之證言，作為判決甲○
○有罪之證據資料之一（見原判決第五頁第二行至第九行）。惟
第一審於該日依職權傳喚證人陳憲森時，並未傳喚甲○○或通知
其選任辯護人到場，有第一審刑事案件審理單及訊問筆錄可稽（
見第一審卷第一七０頁至第一七三頁）。則第一審踐行之上開調
查證據程序，是否違背憲法第八條第一項正當法律程序所保障之
被告及辯護人詰問權與同法第十六條訴訟基本權所保障之被告防
禦權？陳憲森於第一審之上開證述，何以仍得採為認定甲○○罪
刑之基礎﹖原判決俱未審認、說明，自屬於法有違。（二）刑事
訴訟法第四十二條第一項規定：「勘驗，應製作勘驗筆錄，記載
實施之年、月、日及時間、處所並其他必要之事項」，即法院實
施勘驗，應作成勘驗筆錄或驗斷書。依原判決於理由說明，係以
陳憲森供述之交付毒品女子外貌特徵，與被告比對結果，似難謂
相合，並據此為有利於被告之認定（見原判決第十七頁第十七行
至第二十行）。惟陳憲森係於八十九年八月十四日供稱：「（問
：你是否知道該名女子與『阿文』何關係，她特徵為何？）我不
清楚，她長的稍微胖，皮膚黝黑，身高約一百五十多公分，有點
像山地人」（見嘉朴警三字警四二０八號卷第七頁正背面）。則
原審究係以被告何時之外貌特徵，與陳憲森就該交付毒品女子外
貌特徵所為之指述，相互比對﹖其間具體差異如何﹖原判決俱未
載明；再依原審審判筆錄之記載，其復未就前揭比對實施勘驗，
並依法製作勘驗筆錄，原判決上引說明應非有據，自屬違誤。（
三）原判決係依憑江硯風於警局及偵審中之證述，認定江硯風係
於八十九年七月二十七日左右向甲○○借得門號0000000
000之行動電話。並據之說明甲○○於出借該門號行動電話予
江硯風之前，自有可能持用該門號行動電話連絡販賣海洛因毒品
之事。惟依八十九年度偵字第五六八四號偵查卷所附之電話通聯
紀錄所載，證人黃俊傑使用之0000000000號行動電話
，與0000000000號行動電話，自八十九年七月二十五
日起即有通訊紀錄，而黃俊傑證稱：「不認識甲○○」，如若實
在，甲○○自不可能於八十九年七月二十五日與黃俊傑通話，則
該門號行動電話即非自八十九年七月二十七日起始由江硯風使用
，凡此攸關原判決採為判決基礎之江硯風證述可否採信，自應傳
喚證人黃俊傑到庭調查釐清。本院前次發回意旨已指摘及此，茲
原審仍未查證明白，致原有之違法瑕疵，依舊存在。以上，或係
檢察官及甲○○之上訴意旨所分別指摘，或為本院得依職權調查
之事項，應認原判決仍有撤銷發回更審之原因。
據上論結，應依刑事訴訟法第三百九十七條、第四百零一條，判
決如主文。
中　　華　　民　　國　九十四　年　 十二　 月　　八　　日
                      最高法院刑事第一庭
                          審判長法官  施　文　仁
                                法官  林　永　茂
                                法官  蕭　仰　歸
                                法官  林　開　任
                                法官  林　立　華
      本件正本證明與原本無異
                                      書  記  官
中　　華　　民　　國　九十四　年　 十二　 月　 十四　 日
                                                      J
